臺灣高等法院刑事判決　　　　　　　　 96年度上易字第813號
上　訴　人　臺灣板橋地方法院檢察署檢察官
被　　　告　甲○○
上列上訴人因被告妨害家庭案件，不服臺灣板橋地方法院96年度
易字第41號，中華民國96年2月27日第一審判決（聲請簡易判決
處刑案號：臺灣板橋地方法院檢察署95年度偵字第13598號），
提起上訴，本院判決如下：
    主  文
上訴駁回。
    理  由
一、聲請簡易判決處刑意旨略以：被告甲○○明知丙○○（告訴
    人於偵查中撤回告訴，檢察官另案為不起訴處分確定）係乙
    ○○之妻，為有配偶之人，竟基於相姦之概括犯意，於民國
    93年4月10日、93年12月23日以及94年7月20日，在臺北縣永
    和市○○路141巷3弄4號5樓即被告之住處、臺北縣永和市○
    ○路與永和路路口附近即被告友人之住處、臺北縣中和市○
    ○街85號「國立國家圖書館台灣分館」地下1樓女廁內等處
    ，連續與丙○○相姦多次。嗣於94年8月2日，乙○○發現感
    染性病，懷疑係丙○○外遇所致，經質問丙○○，丙○○始
    供承上情，因認被告涉有刑法第239條後段之相姦罪嫌云云
    。
二、按犯罪事實應依證據認定之，無證據不得認定犯罪事實。不
    能證明被告犯罪者，應諭知無罪之判決，刑事訴訟法第154
    條第2項及第301條第1項分別定有明文。次按認定不利於被
    告之事實，須依積極證據，苟積極證據不足為不利於被告事
    實之認定時，即應為有利於被告之認定，更不必有何有利之
    證據。又事實之認定，應憑證據，如未能發現相當證據，或
    證據不足以證明，自不能以推測或擬制之方法，以為裁判基
    礎。而刑事訴訟法上所謂認定犯罪事實之積極證據，係指適
    合於被告犯罪事實之認定之積極證據而言，雖不以直接證據
    為限，間接證據亦包括在內；然而無論直接或間接證據，其
    為訴訟上之證明，須於通常一般之人均不致有所懷疑，而得
    確信其為真實之程度者，始得據為有罪之認定，倘其證明尚
    未達到此一程度，而有合理之懷疑存在時，致使無從形成有
    罪之確信，根據「罪證有疑，利於被告」之證據法則，即不
    得遽為不利被告之認定（最高法院30年上字第816號、29年
    上字第3105號、30年上字第1831號、40年台上字第86號及76
    年台上字第4986號判例意旨參照）。
三、本件公訴人認被告涉有相姦罪嫌，係以告訴人乙○○之指訴
    、證人丙○○之證詞，及被告與丙○○之MSN對話紀錄為其
    依據。訊據被告堅決否認有相姦犯行，辯稱：伊與丙○○之
    前係男女朋友關係，曾經發生性行為，但後來因個性不合分
    手了，伊於丙○○結婚後之上揭時間雖曾與丙○○見面，但
    並沒有再發生性行為，告訴人會得性病，可能是他自己的行
    為所致，也可能是丙○○和別人發生性行為所致，伊並未得
    性病，不應該因為伊和丙○○在婚前有性行為，即認為伊在
    丙○○結婚後仍繼續與丙○○發生性行為等語。
四、經查：
  (一)證人丙○○之證詞，有諸多矛盾之處，茲分敘如下：
    證人丙○○於原審證稱：伊印象中有與被告發生3次性關
      係，因伊通常都有記錄在筆記本上，但伊怕被先生發現，
      故只在日期上作記號，並寫被告的名字（見原審簡字卷第
      24頁）。惟證人丙○○於偵訊時則稱：伊與被告不只發生
      告訴人所載之3次性行為，那3次只是伊能確定的時間、地
      點（見交查卷第70頁），證人丙○○既稱每次與被告發生
      性行為，都會在筆記本日期上作記號，並寫被告名字，以
      此暗號表示當日有與被告發生性行為，顯見其對與被告發
      生性行為每次之日期皆能從筆記本之記載確定，何以其先
      於偵訊稱不只3次，嗣於原審又稱印象中僅3次？顯然其就
      與被告發生性行為次數之證述前後不一。
    告訴人依丙○○所告知其與被告發生3次性行為之經過，
　　　記載於告訴狀上（見交查卷第1至8頁），細繹告訴狀就丙
　　　○○與被告第1次（93年4月10日）性行為記載為：「當日
　　　被告請許女（指丙○○）幫他唱demo，因錄音器材有問題
　　　而延誤一些時間，錄音後時間已約晚間11點，許在被告家
　　　中等待錄製工作完成，因過於疲累即先在被告的房間休息
　　　。後來被告發生錄製工作告一段落後已經是深夜1、2點了
      ，所以要求許女等隔日一大早再送許女回家，許女應允後
      當夜即留宿被告家中。睡到半夜，被告要求許女與其發生
      性行為，許女因以前對被告的感情，因此也未拒絕。」，
      惟證人丙○○於原審則證稱：伊印象中有與被告發生3次
      性關係，因這3次時間點比較特別，第1次是因被告打給電
      話給伊，和伊陳述他工作不順的事，伊去被告他家找他，
      但他家只有被告在（見簡字卷第25頁），就第1次證人丙
      ○○去被告家之原因已明顯不符。
    告訴狀就第3次性行為載有：「... 許女因內急要上洗手
    　間，因此進入地下一樓餐廳後方的女廁上廁所，詎料，被
    　告不顧風俗道德，竟尾隨許女進入女廁，並開始對許女做
    　出踰矩舉動，強行抱住許女並不停撫摸其身體，要求許女
    　再次與其發生性行為。許女多次推開被告，表明不想與被
    　告發生性行為，並以危險期為由，欲藉此拒絕被告之要求
    　，但被告用雙手蠻力緊抱著許女不讓她離開廁所，欲逼許
    　女就範。被告起先要求許女用手或口腔幫被告完成某種程
    　度的性行為，之後更強脫下許女的內褲，強迫許女與其發
    　生性行為。..這次發生性行為時，被告未戴保險套，之後
    　將其精液射在馬桶中。」，惟證人丙○○於原審則證稱：
    　第3次是伊剛到新公司上班，他要請伊吃飯，說要帶伊去
    　1個特別的地方，因伊要上廁所，就去圖書館地下女廁，
    　伊去上廁所後，被告就跟著進來，就在廁所裡的殘障廁所
    　發生性關係，伊沒有看到被告有沒有戴保險套，因為他是
    　從後面（見原審簡字卷第25頁），就被告此次有無戴保險
    　套、性行為之過程顯有扞格不一。
    證人丙○○於偵訊時證稱：伊本來想否認這件事，是因被
    　告在電話中先向伊先生承認了，所以才會告上法庭（見偵
    　字卷第9頁）。於原審則證稱：伊和被告發生關係後，和
      伊先生行房，伊先生就開始有一些不舒服的情況，就去檢
      驗所檢驗，發現有性病，伊也有不舒服，有去看醫生，但
      沒跟伊先生說，後來伊先生看到伊與被告MSN的通聯紀錄
      ，察覺有曖昧關係，他有問伊，但伊不想說，伊想保護被
      告，後來伊先生就打電給被告，被告有跟伊先生承認（見
      簡字卷第24頁），惟又當庭改稱：伊先生看到MSN通聯紀
      錄後，一直追問，最後伊只好說出來，伊先跟伊先生承認
      後，伊先生才再打電話去問被告（見簡字卷第24、25頁）
      。證人丙○○究係因被告先向告訴人承認有相姦行為，其
      才承認，或係告訴人看見其與被告之MSN通聯紀錄，其才
      向告訴人承認有與被告通姦？證人丙○○就此前後證述互
      有出入。
    證人丙○○上揭證詞既有多處瑕疵，已無從佐證被告有相
    　姦之事實，證人丙○○之證詞尚難採信。
  (二)告訴人之指訴，僅係依證人丙○○之轉述，並非其親眼見聞
  　之事實，自屬傳聞證據，而無證據能力。
　(三)至於告訴人提出之永和國華Ｘ光檢驗所之檢驗報告單1紙（
    見交查卷第62頁），固可證其確實曾感染性病，但感染之途
    徑多端，無法憑此遽認係被告與證人丙○○發生性行為後，
    感染給丙○○，丙○○與告訴人發生性行為，再感染告訴人
    。何況被告於當時並未感染性病，有被告提出之立人醫事檢
    驗所檢驗報告單1紙在卷可憑（見原審簡字卷第20頁），故
    亦無法僅憑告訴人提出之檢驗報告單即認被告有相姦之犯行
    。
  (四)又被告與丙○○之MSN對話紀錄，字裡行間雖有不明確、曖
  　昧之文字用語，惟此僅可證明2人之關係密切，尚無法僅憑
  　此紀錄逕認被告與丙○○間確有發生性行為。
  (五)告訴人雖另提出被告書立之切結書2紙為據（見交查卷第13
    、15頁），惟觀諸該2紙切結書之內容係以被告與丙○○見
    面、聯絡，造成誤會及告訴人夫妻不睦為由，而切結不再與
    丙○○往來，並願支付新台幣10萬元做為告訴人因此精神困
    擾之彌補，且被告亦辯稱：告訴人當時每天打電話給伊，要
    伊保證不再與丙○○見面，伊也怕父母知道此事，才寫切結
    書等語，而被告簽立切結書或因不想與告訴人有瓜葛，或係
    擔心父母為其煩惱擔憂，希冀以此息事寧人，並不意謂被告
    即有為相姦行為，何況切結書內容並未有被告承認曾與丙○
    ○相姦之記載，尚難以此對被告為不利之認定。
  (六)公訴人雖聲請傳訊證人丙○○，證人丙○○經本院傳喚而未
    到庭，且證人丙○○業於偵訊、原審歷次具結作證，實已無
    再行傳訊之必要，併此敘明。
五、綜上所述，被告所辯，尚非虛妄不可採，無法僅憑公訴人所
    引上開證據，即謂被告與丙○○有相姦之犯行。此外，復查
    無其他積極證據足資證明被告有公訴人所指之犯行，自屬不
    能證明被告犯罪。
六、原審審理結果，認不能證明被告犯罪，而諭知被告無罪判決
    ，經核其認事用法及證據之取捨，均無違誤。檢察官據告訴
    人之請求，提起上訴意旨以證人丙○○之證詞無前後矛盾情
    形，指摘原判決不當。惟證人丙○○之證詞有多處矛盾不一
    之點，已詳如前述，檢察官執此提起上訴，為無理由，應予
    駁回。
據上論斷，應依刑事訴訟法第368條，判決如主文。
本件經檢察官謝英民到庭執行職務。
中　　華　　民　　國　　96　　年　　7 　　月　　31　　日
                  刑事第二庭審判長法　官  呂丹玉
                                  法  官  王詠寰
                                  法  官  林恆吉
以上正本證明與原本無異。
不得上訴。
                                  書記官  劉文美
中　　華　　民　　國　　96　　年　　7 　　月　　31　　日
